【裁判字號】    96,交聲,1131
【裁判日期】    970320
【裁判案由】    聲明異議
【裁判全文】
臺灣臺南地方法院交通事件裁定        96年度交聲字第1131號
處分機關  交通部公路總局嘉義區監理所臺南監理站
異議人即  甲○○
受處分人
上列受處分人因違反道路交通管理處罰條例案件，對於交通部公
路總局嘉義區監理所臺南監理站民國95年10月19日所為之裁決處
分（處分案號：嘉監南字第裁74-B00000000號）聲明異議，本院
裁定如下：
    主  文
異議駁回。
    理  由
一、按受處分人不服道路交通管理處罰條例第8 條所定主管機關
    所為之處罰者，得於接到裁決書之翌日起20日內，向管轄地
    方法院聲明異議；又交通法庭認聲明異議不合法律上之程式
    ，且其不合法律上之程式無從補正者，應以裁定駁回之，道
    路交通管理處罰條例第87條第1 項、道路交通案件處理辦法
    第18條分別定有明文。又道路交通管理處罰條例第87條規定
    向管轄法院聲明異議之期間，自裁決送達之翌日起算，並得
    依法扣除在途期間；再處理違反道路交通管理事件，有關文
    書送達之規定，依行政程序法之規定，違反道路交通管理事
    件統一裁罰標準及處理細則第5 條亦分別定有明文。再者，
    關於上開文書之送達，於應受送達人之住居所、事務所或營
    業所為之；又當事人變更其送達之處所而不向行政機關陳明
    ，致有應為送達之處所不明者，行政機關得依職權命為公示
    送達；而公示送達自刊登新聞紙之最後刊登之日起，經20日
    發生效力，行政程序法第72條第1項前段、第78條第3項、第
    81條業有規定。又前開所稱「住居所」，係民法上概念（即
    民法第20條至第24條所規定），指當事人依一定事實，足認
    以久住之意思，住於一定之地域者，即為設定其住所於該地
    ；所謂「一定事實」，包括戶籍登記、居住情形等，尤以戶
    籍登記資料為主要依據，但不以登記為要件。而戶籍法所為
    之戶籍住址之登記（戶籍法第一條參照），採形式主義，未
    登記不發生戶籍法上效力。戶籍登記之住址（即戶籍所地址
    ），則為戶籍管轄區內之處所，主要發生選舉、兵役、教育
    等公法上效力，與住居所為民法上法律行為的準據，發生各
    種民事上的效力，二者規範意旨不同。實務上戶籍法上的住
    址與民法上的住居所，絕大多數情形雖為同一處所，但並非
    當然同一，然不論法院或行政機關在調查「住所」時，通常
    均以戶籍登記的住址為認定標準。
二、查異議人即受處分人甲○○（下稱異議人）之戶籍地，自89
    年10月13日起迄今均設於臺南縣歸仁鄉○○○路○段20巷7號
    處所，有異議人之個人基本資料查詢可稽，且異議人於監理
    單位所登記之住所亦為上址，有證號查詢汽車駕駛人表可憑
    ，而異議人亦稱其雖自92年起即搬離上址，且該址房屋業於
    92年間拆除，但其並未辦理戶籍遷移，亦未向監理單位辦理
    住址變更等語，是異議人縱有變更其住居所，但從未辦理戶
    籍之遷移，亦未曾向監理單位陳明變更之居住處所，致行政
    機關不知異議人應送達之住居所業有變更之情事，則原處分
    機關即交通部公路總局嘉義區監理所臺南監理站（下稱原處
    分機關）按照異議人上開位於臺南縣歸仁鄉○○○路○ 段20
    巷7號之戶籍地，於95年10月20日將本件嘉監南字第裁74-B0
    00000 00號違反道路交通管理事件裁決書（下稱原處分）掛
    號郵寄予異議人，經郵務人員按址前往投送，因異議人遷移
    不明情而予以退回，且異議人確已未住於該址，亦無任何家
    人住於該址，復未曾陳明變更其送達之處所，致有應為送達
    之處所不明之情況，原處分機關乃依法於96年1月9日辦理將
    原處分公示送達之公告，並於 96年1月11日刊登於臺灣時報
    等情，有原處分遭退回之送達證書及 96年1月11日刊登公示
    送達公告之臺灣時報各一份可憑，故原處分經上開公示送達
    程序，自 96年1月11日刊登於新聞紙之日起，經20日即發生
    送達予異議人之效力。
三、從而，原處分依前開公示送達程序，於 96年1月31日即生送
    達之效力，則自生效之翌日即96年2月1日起算20日，並因異
    議人住於臺南縣而加計在途期間二日，並因原本期滿之末日
    即 96年2月22日，以及該末日至同年月25日止，係為國定春
    節假期而不計入得聲明異議之期間之故，異議人得對原處分
    聲明異議之期間，應於 96年2月25日即告屆滿，惟異議人遲
    至96年12月24日始具狀向本院提出聲明異議，有刑事聲明異
    議狀上所蓋之本院收文章戳可稽，顯已逾越聲明異議之不變
    期間，其聲明異議不合法律上程式，且無從補正，應予駁回
    。
四、又汽車駕駛人因違反道路交通管理處罰條例及道路交通安全
    規則之規定，受吊扣或吊銷駕駛執照處分時，吊扣或吊銷其
    持有各類車輛之駕駛執照，95年7月1日修正前道路交通管理
    處罰條例第68條立有規定。查異議人固於92年2月6日考領普
    通小型車駕駛執照、 93年3月17日考領職業小型車駕駛執照
    ，然因異議人另因其他違規行為，於 94年9月23日至原處分
    機關易處吊扣重型機車駕照，易處吊扣期間自 94年9月23日
    起至95年6月22日止，是異議人於原處分所指95年4月26日違
    規當時，因有受吊扣或吊銷駕駛執照處分之狀況，則依上開
    修正前道路交通管理處罰條例第68條規定，異議人持有之各
    類車輛之駕駛執照均受吊扣或吊銷，亦即異議人在 95年4月
    26日當時，不得持普通小型車或職業小型車駕駛執照而駕駛
    輕型機車，附此敘明。
五、據上論斷，應依道路交通案件處理辦法第18條，裁定如主文
    。
中    華    民    國    97    年    3     月    20    日
                      交通法庭  法  官  陳威龍
以上正本證明與原本無異。
如不服本裁定，應於收受送達後5日內向本院提出抗告狀。（應
附繕本）
                                書記官  鄭吉裕
中    華    民    國    97    年    3     月    21    日


司法院資訊處製作；財團法人民間司法改革基金會備份。
